臺灣高等法院高雄分院民事判決　九十三年度重上字第二七號
　　　上　訴　人　癸○○
　　　上　訴　人　壬○○
　　　訴訟代理人　丁○○
　　　上　訴　人　子○○
　　　　　　　　　庚○
　　　　　　　　　辛○
　　　　　　　　　戊○○
　　　　　　　 　 己○○
　　　　　　　　　乙○○
　　　　　　　　　丙○○
　　　　　　　　　甲○○
　　　　　　　　　寅○○
　　　被上訴人　　高雄硫酸錏股份有限公司
?
　　　法定代理人　丑○○
　　　訴訟代理人　曾劍虹律師
當事人間請求返還房屋等事件，上訴人對於民國九十二年十一月二十七日及九十三年
二月十二日臺灣高雄地方法院九十年度訴字第二三四五號第一審判決提起上訴，本院
於九十三年八月四日言詞辯論終結，判決如下：
    主      文
上訴駁回。
第二審訴訟費用由上訴人負擔。
    事實及理由
一、被上訴人主張：上訴人癸○○之夫楊棟、上訴人壬○○、子○○、庚○、辛○、
    戊○○、己○○、上訴人乙○○之父吳萬存、上訴人丙○○、甲○○、寅○○等
    人，原為被上訴人之員工，於民國七十年以前即分別配住被上訴人所有坐落高雄
    市苓雅區○○○段九七三之五等地號土地上，門牌號碼高雄市○○區○○街四號
    等房屋（如附表四之建物門牌號碼與土地坐落欄）各一棟（下稱系爭房屋）。而
    原配住人均已退休離職（詳見附表四之退休日期欄），則於退休後，上訴人等人
    即不得續住宿舍，應遷讓返還系爭房屋，惟其等並未返還，現仍由上訴人（分別
    係原配住人本人或繼承人等占用中（詳見附表四占用人欄）。查本件配住系爭宿
    舍之法律關係為使用借貸，配住人既已退休離職，該使用借貸之目的應已完畢，
    被上訴人亦曾向配住人及上訴人等人分別多次表示要求遷讓交還房屋，惟上訴人
    等人均未置理。查被上訴人與系爭房屋配住人間之借用關係既經終止，且借貸目
    的亦已完畢，上訴人卻仍占有使用系爭房屋，即屬無權占有，爰本於民法第七百
    六十七條所有物返還請求權、借貸物返還請求權及繼承關係，請求上訴人等人遷
    讓交還系爭房屋。另上訴人等人無權占用系爭房屋及基地，自享有相當於租金之
    利益，致被上訴人受有同額損害，併依不當得利之規定，請求上訴人分別返還其
    所受之利益即按各上訴人所占用系爭房屋現值加基地申報地價總額之年息百分之
    十計算之利益。爰訴請判決(一)上訴人應將如附表一所示房屋（包括增建部分）及
    其基地遷讓交還被上訴人。(二)上訴人應自收受起訴狀或準備書狀繕本翌日起，至
    返還前開房地之日止，按年給付被上訴人如附表二所示之損害金等情。（按原審
    准如被上訴人上開請求之判決，而駁回被上訴人其餘之訴部分，未據其聲明不服
    ）。
五、上訴人則以：(一)上訴人癸○○、壬○○、子○○、庚○、辛○、戊○○、己○○
    、丙○○、甲○○、寅○○稱其等均為被上訴人公司之退休人員或其眷屬，且均
    係在七十二年以前配住眷屬宿舍，依行政院四十九年十二月一日台四十九人字第
    六七一九號令、七十四年五月十八日台七十四人政肆字第一四九二七號函之規定
    ，上訴人得續住至宿舍處理為止，所謂「處理」係指辦理「就地改建」、「騰空
    標售」、「已建讓售」及「現狀標售」而言，故本件被上訴人要求返還系爭房屋
    ，並不符合上開令函規定。又上訴人等人符合行政院八十八年十二月十四日台八
    十八人政住字第三一四五八八號院令有關「中央各機關學校國有眷舍房地處理辦
    法」第三條、第十六條所稱「合法現住人」之規定，自有合法居住系爭房屋之權
    利。另被上訴人依行政院人事行政局八十九年二月二十一日八十九局住福字第三
    ○二九八二號函欲收回系爭房屋，惟該函與上開行政院函有所牴觸，則為下級機
    關之行政院人事行政局行政命令應屬無效。上訴人既是「合法續住」而非「無權
    占有」系爭房屋，且被上訴人未盡修繕管理之責，則其請求相當於不當得利之損
    害金自無理由。至上訴人癸○○等人在系爭房屋增建部分，屬上訴人私人財產，
    興建居住已達二、三十年，且增建部份有獨立出入口，為獨立建築物未附合於被
    上訴人所有之房屋。又系爭房屋當初是無條件提供給上訴人等人居住，於七十七
    年實施用人費率之後，被上訴人開始按月收取「宿舍使用費」，故此後上訴人使
    用系爭房屋屬有償性質，其法律關係非屬「使用借貸」。另被上訴人既未依用人
    費率計算給付退休金，則於被上訴人補足退休金以前即不得請求上訴人丙○○、
    甲○○、寅○○三人搬離系爭房屋等語。(二)上訴人乙○○另稱系爭房屋是給原配
    住人及其子孫居住使用，被上訴人尚欠其父即原配住人吳萬存部分退休金未給付
    ，伊自有權住用等語。資為抗辯。其上訴聲明：均求為判決(一)原判決不利於上訴
    人部分廢棄。(二)被上訴人在第一審之訴駁回。(三)第一、二審訴訟費用由被上訴人
    負擔。
三、上訴人乙○○未於言詞辯論期日到場，核無民事訴訟法第三百八十六條各款所列
    情形，爰依被上訴人之聲請，由其一造辯論而為判決。
四、查前開被上訴人主張其為隸屬經濟部之國營事業機構，屬支領單一俸給之一般事
　　業機關，自七十七年起實施用人費率，而系爭房屋坐落之基地及原有建物部分均
　　屬被上訴人所有，上訴人等人分別為被上訴人之員工及眷屬，於七十年度以前分
　　別因員工關係配住系爭房屋（如附表四所示），上訴人等人及受配住人已均於六
　　十年二月間至八十七年三月間退休，惟退休後並未將系爭房屋遷讓交還被上訴人
　　；又原配住人楊棟、吳萬存均已過世，而上訴人癸○○、乙○○分別為該原配住
　　人之妻、子，為其合法繼承人之事實，已據被上訴人提出土地登記謄本二十五份
　　、高雄市稅捐稽徵處房屋現值核計表十九份、臺灣省政府六十五年六月三日（六
　　五）府人丁字第三七二七○號函及經濟部八十九年十一月十三日經（八九）總字
　　第八九○三○九二二號函影本各一份為證，並為上訴人等所不爭執，自堪信為真
　　實。惟被上訴人主張上訴人等人占有使用系爭房屋均為無權占有，應將系爭房屋
　　及基地遷讓返還被上訴人，並給付相當於租金之不當得利損害金等情，則為上訴
　　人所否認，並以前開情詞置辯。經查：
（一）按因任職關係獲准配住系爭房屋，固屬使用借貸之性質，然其既經離職，依借
      貸之目的，當然應視為使用業已完畢，揆諸民法第四百七十條之規定，被上訴
      人自得據以請求交還系爭房屋。另房租津貼為受僱人或受任人報酬之一部，其
      獲准配住房屋者，亦同，故獲准配住房屋者，當然不得再支領房租津貼，自不
      得以不支領之房租津貼，認係受配住房屋之對價，而謂與僱用人或委任人間發
      生租賃關係（最高法院著有四十四年台上字第八○二號、七十九年台上字第二
      一七九號判例意旨參照）。職是，公營事業機構於實施單一薪給制後，已將對
      於員工之各項津貼，包括房租津貼，納入薪津之中，則借用宿舍之員工自不得
      支領房租津貼，而應由薪津中扣除，所謂扣收宿舍使用費，實即不給予房租津
      貼之意，並非使用宿舍之對價，亦不得謂使用者與任職機關發生租賃關係。足
      證本件原配住人使用系爭房屋（宿舍），應屬「使用借貸」之法律關係，是任
      職者既已退休，借用人及其眷屬或其繼承人之繼續占有使用宿舍，自屬無權占
      有。上訴人癸○○等人抗辯稱於七十七年實施用人費率之後，被上訴人即開始
      向原配住人按月收取「宿舍使用費」，原配住人及其眷屬使用系爭房屋，自屬
      有償性質，而與被上訴人間成立租賃關係，非屬「使用借貸」云云，尚無可採
      。
（二）按行政機關、公立學校或公營事業機構，為安定現職人員生活，提供宿舍予其
      所屬人員任職期間居住，本屬其依組織法規管理財物之權限內行為；至因退休
      、調職等原因離職之人員，原應隨即歸還其所使用之宿舍，惟為兼顧此等人員
      生活，非不得於必要時酌情准其暫時續住以為權宜措施。行政院基於全國最高
      行政機關之職責，盱衡國家有限資源之分配，依公教人員、公營事業機構服務
      人員任用法規、俸給結構之不同，自得發布相關規定為必要合理之規範，以供
      遵循。行政院於中華民國四十九年十二月一日以台四十九人字第六七一九號令
      ，准許已退休人員得暫時續住現住宿舍，俟退休人員居住房屋問題處理辦法公
      布後再行處理。繼於五十六年十月十二日以台五十六人字第八○五三號令，將
      上開令文所稱退休人員限於依法任用並依公務人員退休法辦理退休之公務人員
      為其適用範圍。又於七十四年五月十八日以台七十四人政肆字第一四九二七號
      函示對於事務管理規則修正前配住宿舍，而於該規則修正後退休之人員准予續
      住至宿舍處理時為止等語，並未改變前述函令關於退休人員適用範圍之涵義。
      台灣省菸酒公賣局為公營事業機構，其職員之任用非依公務人員任用法，其退
      休亦非依公務人員退休法辦理，自非行政院台四十九人字第六七一九號令及台
      七十四人政肆字第一四九二七號函適用之對象。（司法院大法官會議釋字第五
      五七號解釋意旨參照）。查行政院雖曾以上開台四十九人字第六七一九號令及
      台七十四人政肆字第一四九二七號函准許已退休人員得暫時續住現住宿舍至處
      理為止，惟該院亦於六十一年七月十五日以台六十一年人政肆字第二○七三三
      號令謂：「查本院台四十九人字第六七一九號令規定，退休人員准予暫時續住
      原服務機關宿舍一案，係指依法任用並依公務人員退休法辦理退休之公務人員
      而言，該省（台灣省）省營事業機關人員，應不適用准予暫時續住之規定」。
      行政院人事行政局八十七年三月二日（八七）局住福字第三○一九一號函亦為
      相同釋示，此有該函文二紙在卷可佐。而被上訴人於七十七年實施用人費率待
      遇時，原為省屬事業機構，現為國營事業機構，其所屬退休人員，依上開大法
      官會議解釋之意旨及行政院、人事行政局之函示，自無准予暫時續住宿舍規定
      之適用。再查，行政院七十二年四月二十九日台秘字第七六○七號令修正發布
      事務管理規則第二百四十九條第二項（仍）規定（此前均同）：「宿舍借用期
      間，以借用人任職各該機關期間為限。借用人調職、離職及退休時，應在三個
      月內遷出；受撤職、免職處分時，應在一個月內遷出。逾期不遷出者，應即依
      約辦理，其為現職人員者，並應議處」。嗣行政院於八十八年十二月八日以（
      八八）台人政住字第三一一八二七號令修正事務管理規則第二百四十九條，增
      訂第五項規定：「實施用人費率事業機構原配住宿舍員工退休後，得依規定期
      間續住，續住期滿應依規定收回處理」。是以行政院對各事業機構員工退休、
      離職不得續住宿舍乃通案之規定，上開修訂後事務管理規則第二百四十九條第
      五項規定退休得予續住，其前提亦係必須依法申請獲准續住之情形而言，並非
      當然有續住權利。又經濟部所屬事業人員退休、撫卹及資遣辦法第十五條第一
      項規定：各機構人員退休時，其原配住之宿舍應即遷讓。但遷讓確有困難者，
      得申請暫准繼續借住，其期間以本辦法施行前之工作年資，每滿一年准予借住
      一個月為限，此有經濟部所屬事業人員退休、撫卹及資遣辦法在卷可資參考。
      上開但書規定，乃針對個案特殊情形並以申請獲准續住者為限，其最高續住期
      間為三十個月。又被上訴人公司於八十八年七月因凍省之故始改隸經濟部，在
      此之前亦無經濟部所屬事業人員退休、撫卹及資遣辦法之適用。是依前項行政
      院等相關處理收回宿舍之函令及辦法，可知於八十八年十二月八日修正事務管
      理規則第二百四十九條前，關於實施用人費率單一薪給制之一般（省營）事業
      機構（即被上訴人）離職之人員，其原配住之宿舍應即遷讓交還，不適用准予
      暫時續住之規定；八十八年十二月八日事務管理規則第二百四十九條修正後，
      依據經濟部所屬事業人員退休、撫卹及資遣辦法第十五條規定固得申請續住，
      但本案所有上訴人均在八十八年十二月八日前退休離職，本不得續住，自無適
      用新修正事務規則第二百四十九條申請續住規定之餘地。本件上訴人等雖援引
      行政院於八十八年十二月十四日台八十八人政住字第三一四五八八號院令有關
      「中央各機關學校國有眷舍房地處理辦法」第三條、第十六條規定，資為其係
      合法現住人之依據。惟依上開辦法第十六條所規定之內容「國營事業機構，對
      於其眷舍房地之處理，『除另有規定外』，悉依本辦法辦理」觀之，被上訴人
      （即原省屬事業機構）既另有前述宿舍借用返還之處理規定，上訴人自不得援
      引上開辦法第三條、第十六條，作為其等有權占用系爭房屋之理由。另上訴人
      乙○○、丙○○、甲○○、寅○○又以被上訴人尚欠上訴人乙○○之父吳萬存
      、上訴人丙○○、甲○○、寅○○之退休金未為給付，不得請求上訴人乙○○
      丙○○、甲○○、寅○○等人遷讓房屋等語置辯；然查，被上訴人有無依法給
      付訴外人吳萬存、上訴人丙○○、甲○○、寅○○等人退休金，與本件請求返
      還系爭房屋事件互不關涉，二者間並無同時履行抗辯之適用，是上訴人乙○○
      、丙○○、甲○○、寅○○此項抗辯即無足採。
（三）又按動產因附合而為不動產之重要成分者，不動產所有人，取得動產所有權。
      又所有人對於無權占有或侵奪其所有物者，得請求返還之。民法第八百十一條
      、第七百六十七條第一項分別定有明文。查訴外人楊棟、吳萬存及上訴人壬○
      ○、子○○、庚○、辛○、戊○○、己○○、丙○○、甲○○、寅○○等人於
      配住系爭房屋後，在屋頂、屋側、房屋前後分別以石棉瓦、磚瓦、水泥、鐵皮
      等物增建遮雨棚、房間等建物（增建面積如附表一及附圖二、五所示）。而該
      等建物均附屬於原房屋之整個建築物上，與原房屋之主體附連一起，僅供遮雨
      棚、寢室、廚房、儲物間、陽台或浴廁等用途，並無法脫離該宿舍而獨立使用
      ，且無獨立門戶等情，有現場照片二十八張在卷可憑；是上開石棉瓦、磚瓦、
      水泥或鐵皮等增建物因附合成為系爭房屋之一部分，均非獨立物權，依上開民
      法第八百十一條附合之規定，自由被上訴人取得所有權；上訴人癸○○、壬○
      ○、子○○、庚○、辛○、戊○○、己○○、乙○○、丙○○、甲○○、寅○
      ○等人既因使用借貸關係消滅，需自系爭房屋搬遷，則被上訴人本於民法第七
      百六十七條所有物請求權之法律關係，請求前開上訴人亦須自增建部分遷出，
      交還全部建物，於法自屬有據。前開上訴人所辯增建部分屬其等所有，不需遷
      讓交還被上訴人云云，尚無可採。
（四）綜上所述，系爭房屋之原配住人係因任職於被上訴人公司而配住系爭房屋，自
      屬使用借貸關係，原配住人現既均已退休，其使用借貸之目的當然視為已經完
      畢，且被上訴人已發函終止借貸契約，並多次催告上訴人或原配住人等人交還
      系爭房屋，此有銘修律師事務所九十年五月一日（九十）銘函字第○五○一—
      二號、九十年六月十八日（九十）銘函字第○六一八—二號函各一份、交寄大
      宗限時掛號、掛號、快捷郵件函件存根二份等影本附卷可證，是系爭房屋原配
      住人（及其繼承人）已喪失合法使用系爭房屋之權源，其占用系爭房屋即屬無
      權占有，而上訴人壬○○、子○○、庚○、辛○、戊○○、己○○、丙○○、
      甲○○、寅○○為系爭房屋之原配住人，上訴人癸○○、乙○○分別係原配住
      人楊棟、吳萬存之繼承人，繼承原配住人之占有關係，上開上訴人等自均負將
      系爭房屋遷讓交還被上訴人之義務，從而，被上訴人自得請求上訴人等人遷讓
      交還如附表二所示之房屋及其基地。
五、按無法律上之原因而受利益，致他人受損害者，應返還其利益，但依其利益之性
    質或其他情形不能返還者，應償還其價額，民法第一百七十九條前段、第一百八
    十一條後段分別定有明文。而無權占有他人土地，可能獲得相當於租金之利益，
    為社會通常之觀念（最高法院六十一年台上字第一六九五號判例參照）。又城市
    地方房屋之租金，以不超過土地及建築改良物申報總價額年息百分之十為限，為
    土地法第九十七條第一項所明定。所謂土地總價額，係以法定地價為準，土地法
    施行法第二十五條亦有明文，而法定地價，依土地法第一百四十八條規定，係土
    地所有人依該法規定所申報之地價。則依此計收租金之規定，於不當得利事件固
    非可當然一體適用，然非不可據以為計算不當得利損害金之標準。又所謂年息百
    分之十為限，乃指基地租金之最高限額而言，並非必須照申報價額年息百分之十
    計算之，尚須斟酌基地之位置、工商繁榮程度、使用人利用基地之經濟價值、所
    受利益、彼等關係及社會感情等情事，以為決定。經審酌：上訴人等現占有使用
    之系爭房地分別位於高雄市○○街與仁愛三街交叉口附近巷道內而臨近三多路，
    及位於高雄市市○○路與七賢二路交叉口附近巷道內，系爭宿舍周圍均為住宅區
    ，附近交通便利，惟系爭房屋均為年久陳舊之磚造屋舍，此有原審勘驗筆錄及照
    片四十一張附卷可憑，則依系爭房地附近居住情形、繁榮程度，及系爭房地利用
    之情況，上訴人等占用系爭房屋與基地所可能受相當於租金之利益，認以按申報
    地價年息百分之六計算較為適當公允。而上訴人所各占用之房屋現值、占用土地
    面積、申報地價（同一建物之基地包含二筆以上地號土地者，被上訴人主張其土
    地申報地價均以各筆土地中最低者計算，詳如附表二所示），有複丈成果圖二份
    、土地登記謄本二十九份、高雄市稅捐稽徵處房屋現值核計表十五份附卷可稽，
    以此計算上訴人等無權占用系爭房屋每年所得之利益即如附表二「給付損害金起
    迄日及數額」、「計算式」欄所示，被上訴人因而亦受有同額之損害，則被上訴
    人依不當得利之法律關係，請求上訴人等返還自起訴狀或準備書狀繕本送達翌日
    （即附表二「給付損害金起迄日及數額」欄所示日期）起至遷讓交還系爭房屋及
    基地之日止所得之不當得利金額，為有理由。
六、綜據上述，系爭房屋之原配住人係因任職於被上訴人公司而配住系爭房屋，屬使
    用借貸關係，其使用借貸之目的因原配住人現均已退休而當然視為已經完畢，且
    經被上訴人終止借貸契約，則本件原配住人及其繼承人之上訴人等占用系爭房屋
    即屬無權占有，自應將系爭房屋及坐落之基地遷讓交還被上訴人。從而，被上訴
    人依據民法第四百七十條第一項借用物返還請求權、第七百六十七條所有物返還
    請求權及繼承之法律關係，請求上訴人等遷讓交還如附表一所示之房屋及基地，
    並依不當得利之法律關係，請求上開上訴人應給付如附表二所示之損害金，為有
    理由，應予准許。原審據此為上訴人敗訴之判決，並無違誤，上訴意旨求予廢棄
    改判，非有理由，應予駁回。
七、據上論結，本件上訴為無理由，依民事訴訟法第四百六十三條、第三百八十五條
    第一項前段、第四百四十九條第一項、第七十八條、第八十五條第一項前段，判
    決如主文。
中　　　華　　　民　　　國　　九十三　　年　　　八　　　月　　 十八　　 日
                                                民事第五庭
~B1審判長法　官　蔡明宛
~B2      法　官　黃科瑜
~B3      法　官　林健彥
正本係照原本作成。
如對本判決上訴，須於判決送達後二十日內向本院提出上訴狀，其未表明上訴理由者
，應於上訴後二十日內向本院提出上訴理由書（均須按他造當事人之人數附繕本）。
上訴時應提出委任律師或具有律師資格之人之委任狀，並依附註條文規定辦理。
中　　　華　　　民　　　國　　九十三　　年　　　八　　　月　　 十九　　 日
~B法院書記官　張明賢
附註：
民事訴訟法第四百六十六條之一：對於第二審判決上訴，上訴人應委任律師為訴訟代
理人，但上訴人或其法定代理人具有律師資格者，不在此限。
上訴人之配偶、三親等內之血親、二親等內之姻親，或上訴人為法人、中央或地方機
關時，其所屬專任人員具有律師資格並經法院認適當者，亦得為第三審訴訟代理人。
；第一項但書及第二項情形，應於提起上訴或委任時釋明之。
┌─────────────────────────────────────────────────────────────┐
│附表一：上訴人應分別返還之建物及其坐落之基地　　　　　　　　　　　　　　　　　　　　　　　　　　　　　　　　　　　　　　　│
├──┬────┬───────────┬─────────────┬────────┬──────────────────┤
│編號│姓　名　│　　坐落土地地號　　　│　　　建物門牌號碼　　　　│　　圖示位置　　│　　　　建物面積（平方公尺）　　　　│
├──┼────┼───────────┼─────────────┼────────┼──────────────────┤
│一  │癸○○　│高雄市苓雅區○○○段九│高雄市○○區○○街四號    │附圖一、二Ｂ部分│一層原有建物面積28.44，增建面積16.02│
│　　│（原配住│七三之五號　　　　　　│　　　　　　　　　　　　　│　　　　　　　　│二層原有建物面積20.34，增建面積13.32│
│    │人之妻）│                      │                          │                │總面積78.12                         │
├──┼────┼───────────┼─────────────┼────────┼──────────────────┤
│二  │壬○○　│同右段九七三之四、九七│高雄市○○區○○街十號    │附圖一、二Ｃ部分│一層原有建物面積28.44，增建面積19.26│
│    │        │三之五、九七三之三五號│                          │                │二層原有建物面積20.34               │
│    │        │                      │                          │                │總面積68.04                         │
├──┼────┼───────────┼─────────────┼────────┼──────────────────┤
│三　│子○○　│同右段九七三之二八、九│高雄市○○區○○街二六號　│附圖一、二Ｅ部分│一層原有建物面積28.44，增建面積17.67│
│    │      　│七三之二九號          │                          │                │二層原有建物面積20.34，增建面積14.97│
│    │        │                      │                          │                │總面積81.42                         │
├──┼────┼───────────┼─────────────┼────────┼──────────────────┤
│四　│庚○　　│同右段九七三之二七、九│高雄市○○區○○街二八號　│附圖一、二Ｆ部分│一層原有建物面積28.44，增建面積15.48│
│    │        │七三之二八號          │                          │                │二層原有建物面積20.34               │
│    │        │                      │                          │                │總面積64.26                         │
├──┼────┼───────────┼─────────────┼────────┼──────────────────┤
│五　│辛○　　│同右段九七三之二三、九│高雄市○○區○○街三八號　│附圖一、二Ｇ部分│一層原有建物面積28.44，增建面積16.02│
│    │        │七三之二四號          │                          │                │二層原有建物面積20.34，增建面積9    │
│    │        │                      │                          │                │總面積73.8                          │
├──┼────┼───────────┼─────────────┼────────┼──────────────────┤
│六　│戊○○　│同右段九七三之七、九七│高雄市苓雅區○○○路二六巷│附圖一、二Ｋ部分│一層原有建物面積28.44，增建面積6.48 │
│    │        │三之八號              │十一弄八號                │                │二層原有建物面積20.34，增建面積8.1  │
│    │        │                      │                          │                │總面積63.36                         │
├──┼────┼───────────┼─────────────┼────────┼──────────────────┤
│七　│己○○　│同右段九七三之八、九七│高雄市苓雅區○○○路二六巷│附圖一、二Ｌ部分│一層原有建物面積28.44　　　　　　　 │
│    │        │三之九、九七三之三二、│十一弄九號                │                │二層原有建物面積20.34，增建面積10.44│
│    │        │九七三之三三號        │                          │                │總面積59.22                         │
├──┼────┼───────────┼─────────────┼────────┼──────────────────┤
│八　│乙○○　│同右段九七三之十四、九│高雄市苓雅區○○○路二六巷│附圖一、二Ｍ部分│一層原有建物面積28.44　　　　　　　 │
│　　│（為原配│七三之十五、九七三之二│十一弄十九號　　　　　　　│　　　　　　　　│二層原有建物面積20.34，增建面積8.1　│
│　　│住人之子│六、九七三之二七號　　│　　　　　　　　　　　　　│　　　　　　　　│總面積56.88　　　　　　　　　　　　 │
│　　│）　　　│　　　　　　　　　　　│　　　　　　　　　　　　　│　　　　　　　　│　　　　　　　　　　　　　　　　　　│
│　　│　　　　│　　　　　　　　　　　│　　　　　　　　　　　　　│　　　　　　　　│　　　　　　　　　　　　　　　　　　│
├──┼────┼───────────┼─────────────┼────────┼──────────────────┤
│九　│丙○○　│高雄市○○區○○段八九│高雄市○○區○○街一三七號│附圖三、四Ｄ部分│一層面積46.75，二層面積43.75　　　　│
│    │        │○號                  │                          │                │總面積90.5                          │
├──┼────┼───────────┼─────────────┼────────┼──────────────────┤
│十　│甲○○　│同右　　　　　　　　　│高雄市○○區○○街一三九號│附圖三、四Ｅ部分│一層面積48.01，二層面積46.75　　　　│
│    │        │                      │                          │                │三層面積43.75，總面積138.51         │
├──┼────┼───────────┼─────────────┼────────┼──────────────────┤
│十一│寅○○　│同右　　　　　　　　　│同右街一二七號　　　　　　│附圖五Ｃ、附圖六│一層面積51.65，二層面積46.75　　　　│
│　　│　　　　│　　　　　　　　　　　│　　　　　　　　　　　　　│Ｃ１、Ｃ２部分　│三層面積43.75 　　　　　　　　　　　│
└──┴────┴───────────┴─────────────┴────────┴──────────────────┘
┌─────────────────────────────────────────────────────────────┐
│附表二：上訴人應給付之損害金（新台幣，元以下四捨五入） 　　　　　　　　　　　　　　　　　　　　　　　　　　　　　　　　　 │
├──┬────┬─────────────┬──────┬────────┬────┬───────────┬──────┤
│編號│姓　名　│    建物門牌號碼          │占用土地面積│  土地申報地價  │建物價值│給付損害金起迄日及數額│損害金計算式│
│    │        │    （坐落土地）          │（平方公尺）│（元＼平方公尺）│（元）  │    （不當得利）      │            │
├──┼────┼─────────────┼──────┼────────┼────┼───────────┼──────┤
│一  │癸○○  │高雄市○○區○○街四號    │  44.46     │    27336       │53600   │自90.09.07起至交還上開│(44.46*27336│
│　　│　　　　│（高雄市苓雅區○○○段　　│　　　　　　│　　　　　　　　│　　　　│房地之日止，按年給付七│+53600)*6%= │
│　　│　　　　│九七三之五號）　　　　　　│　　　　　　│　　　　　　　　│　　　　│萬六千一百三十八元　　│76138　　　 │
├──┼────┼─────────────┼──────┼────────┼────┼───────────┼──────┤
│二  │壬○○　│高雄市○○區○○街十號    │  47.7      │    21840       │53600   │自91.09.05起至交還上開│(47.7*21840+│
│　　│　　　　│（同右段九七三之四、九七三│　　　　　　│　　　　　　　　│　　　　│房地之日止，按年給付六│53600)*6%=　│
│　　│　　　　│之五、九七三之三五號）　　│　　　　　　│　　　　　　　　│　　　　│萬五千七百二十二元　　│65722　　　 │
├──┼────┼─────────────┼──────┼────────┼────┼───────────┼──────┤
│三　│子○○　│高雄市○○區○○街二六號　│　46.11　　 │　　23040　　　 │53600　 │自90.09.07起至交還上開│(46.11*23040│
│　　│　　　　│（同右段九七三之二八、九七│　　　　　　│　　　　　　　　│　　　　│房地之日止，按年給付六│+53600)*6%= │
│　　│　　　　│三之二九號）　　　　　　　│　　　　　　│　　　　　　　　│　　　　│萬六千九百五十八元　　│66958　　　 │
├──┼────┼─────────────┼──────┼────────┼────┼───────────┼──────┤
│四　│庚○　　│高雄市○○區○○街二八號　│　43.92　　 │　　23040　　　 │53600　 │自90.09.07起至交還上開│(43.92*23040│
│　　│　　　　│（同右段九七三之二七、九七│　　　　　　│　　　　　　　　│　　　　│房地之日止，按年給付六│+53600)*6%= │
│　　│　　　　│三之二八號）　　　　　　　│　　　　　　│　　　　　　　　│　　　　│萬三千九百三十一元　　│63931　　　 │
├──┼────┼─────────────┼──────┼────────┼────┼───────────┼──────┤
│五　│辛○　　│高雄市○○區○○街三八號　│　44.46　　 │　　23040　　　 │53600　 │自90.10.09起至交還上開│(44.46*23040│
│　　│　　　　│（同右段九七三之二三、九七│　　　　　　│　　　　　　　　│　　　　│房地之日止，按年給付六│+53600)*6%= │
│　　│　　　　│三之二四號）　　　　　　　│　　　　　　│　　　　　　　　│　　　　│萬四千六百七十八元　　│64678　　　 │
├──┼────┼─────────────┼──────┼────────┼────┼───────────┼──────┤
│六　│戊○○　│高雄市苓雅區○○○路二六巷│　34.92　　 │　　11200　　　 │53000　 │自90.09.08起至交還上開│(34.92*11200│
│　　│　　　　│十一弄八號（同右段九七三之│　　　　　　│　　　　　　　　│　　　　│房地之日止，按年給付二│+53000)*6%= │
│　　│　　　　│七、九七三之八號）　　　　│　　　　　　│　　　　　　　　│　　　　│萬六千六百四十六元　　│26646　　　 │
├──┼────┼─────────────┼──────┼────────┼────┼───────────┼──────┤
│七　│己○○　│高雄市苓雅區○○○路二六巷│　28.44　　 │　　11200　　　 │51700　 │自90.09.07起至交還上開│(28.44*11200│
│　　│　　　　│十一弄九號（同右段九七三之│　　　　　　│　　　　　　　　│　　　　│房地之日止，按年給付二│+51700)*6%= │
│　　│　　　　│八、九七三之九、九七三之三│　　　　　　│　　　　　　　　│　　　　│萬二千二百十四元 　　 │22214　　　 │
│    │        │二、九七三之三三號）      │            │                │        │                      │            │
├──┼────┼─────────────┼──────┼────────┼────┼───────────┼──────┤
│八　│乙○○　│高雄市苓雅區○○○路二六巷│　28.44　　 │　　11200　　　 │48200　 │自91.06.11起至交還上開│(28.44*11200│
│　　│　　　　│十一弄十九號（同右段九七三│　　　　　　│　　　　　　　　│　　　　│房地之日止，按年給付二│+48200)*6%= │
│　　│　　　　│之十四、九七三之十五、九七│　　　　　　│　　　　　　　　│　　　　│萬二千零四元　 　　　 │22004　　　 │
│    │        │三之二六、九七三之二七號）│            │                │        │                      │            │
├──┼────┼─────────────┼──────┼────────┼────┼───────────┼──────┤
│九　│丙○○　│高雄市○○區○○街一三七號│　46.75　　 │　　15715　　　 │118800　│自90.09.07起至交還上開│(46.75*15715│
│　　│　　　　│（高雄市○○區○○段八九○│　　　　　　│　　　　　　　　│　　　　│房地之日止，按年給付五│+118800)*6%=│
│　　│　　　　│號）　　　　　　　　　　　│　　　　　　│　　　　　　　　│　　　　│萬一千二百零九元　　　│51209　　　 │
├──┼────┼─────────────┼──────┼────────┼────┼───────────┼──────┤
│十　│甲○○　│高雄市○○區○○街一三九號│　48.01　　 │　　15715　　　 │118800　│自90.09.07起至交還上開│(48.01*15715│
│　　│　　　　│（同右）　　　　　　　　　│　　　　　　│　　　　　　　　│　　　　│房地之日止，按年給付五│+118800)*6%=│
│　　│　　　　│　　　　　　　　　　　　　│　　　　　　│　　　　　　　　│　　　　│萬二千三百九十七元　　│52397　　　 │
├──┼────┼─────────────┼──────┼────────┼────┼───────────┼──────┤
│十一│寅○○　│同右街一二七號　　　　　　│　43.65　　 │　　15715　　　 │118800　│自90.09.11起至交還上開│(43.65*15715│
│　　│　　　　│（同右）　　　　　　　　　│　　　　　　│　　　　　　　　│　　　　│房地之日止，按年給付四│+118800)*6%=│
│　　│　　　　│　　　　　　　　　　　　　│　　　　　　│　　　　　　　　│　　　　│萬八千二百八十六元　　│48286　　　 │
└──┴────┴─────────────┴──────┴────────┴────┴───────────┴──────┘
┌─────────────────────────────────────────────────────────────┐
│附表四：被上訴人主張上訴人無權占有之建物、基地明細及應給付之損害金（不當得利）數額　　　　　　　　　　　　　　　　　　　　│
├──┬─────┬───────┬────────────────┬────────┬──────────┬───────┤
│編號│姓　銘　　│ 原配住人　　 │　 建物門牌號碼　　　　　　　　 │圖示位置及面積　│請求之損害金數額　　│　備　　註　　│
│    │（占用人）│（退休日期）  │  （坐落土地地號）              │（平方公尺）    │    （元＼每年）    │              │
├──┼─────┼───────┼────────────────┼────────┼──────────┼───────┤
│一　│癸○○　　│楊棟（已歿）　│高雄市○○區○○街四號（高雄市苓│附圖一、二Ｂ部分│　　　126896　　　　│癸○○為原配住│
│　　│　　　　　│（80.03.01）　│雅區○○○段九七三之五號）　　　│（總面積78.12） │　　　　　　　　　　│人之妻 　　　 │
├──┼─────┼───────┼────────────────┼────────┼──────────┼───────┤
│二  │壬○○　　│壬○○        │高雄市○○區○○街十號（同右段九│附圖一、二Ｃ部分│      115261        │              │
│    │          │（84.01.16）  │七三之四、九七三之五、九七三之三│（總面積68.04） │                    │              │
│    │          │              │五號）                          │                │                    │              │
├──┼─────┼───────┼────────────────┼────────┼──────────┼───────┤
│三　│子○○　　│子○○　　　　│高雄市○○區○○街二六號（同右段│附圖一、二Ｅ部分│　　　111597　　　　│　　　　　　　│
│    │      　　│（83.04.01）  │九七三之二八、九七三之二九號）  │（總面積81.42） │                    │              │
├──┼─────┼───────┼────────────────┼────────┼──────────┼───────┤
│四　│庚○　　　│庚○　　　　　│高雄市○○區○○街二八號（同右段│附圖一、二Ｆ部分│　　　106552　　　　│　　　　　　　│
│    │          │（83.01.16）  │九七三之二七、九七三之二八號）  │（總面積64.26） │                    │              │
├──┼─────┼───────┼────────────────┼────────┼──────────┼───────┤
│五　│辛○　　　│辛○　　　　　│高雄市○○區○○街三八號（同右段│附圖一、二Ｇ部分│　　　107796　　　　│　　　　　　　│
│    │          │（80.07.16）  │九七三之二三、九七三之二四號）  │（總面積73.8）  │                    │              │
├──┼─────┼───────┼────────────────┼────────┼──────────┼───────┤
│六　│戊○○　　│戊○○　　　　│高雄市苓雅區○○○路二六巷十一弄│附圖一、二Ｋ部分│　　　44410　　　　 │　　　　　　　│
│    │          │（78.08.01）  │八號（同右段九七三之七、九七三之│（總面積63.36） │                    │              │
│    │          │              │八號）                          │                │                    │              │
├──┼─────┼───────┼────────────────┼────────┼──────────┼───────┤
│七　│己○○　　│己○○　　　　│高雄市苓雅區○○○路二六巷十一弄│附圖一、二Ｌ部分│　　　37023　　　　 │　　　　　　　│
│　　│　　　　　│（87.03.01）　│九號（同右段九七三之八、九七三之│（總面積59.22） │　　　　　　　　　　│　　　　　　　│
│    │          │              │九、九七三之三二、九七三之三三號│                │                    │              │
├──┼─────┼───────┼────────────────┼────────┼──────────┼───────┤
│八　│乙○○　　│吳萬存（已歿）│高雄市苓雅區○○○路二六巷十一弄│附圖一、二Ｍ部分│　　　36673　　　　 │乙○○為原配住│
│　　│　　　　　│（60.02.15）　│十九號（同右段九七三之十四、九七│（總面積56.88） │　　　　　　　　　　│人之子　　　　│
│　　│　　　　　│　　　　　　　│三之十五、九七三之二六、九七三之│　　　　　　　　│　　　　　　　　　　│　　　　　　　│
│    │          │              │二七號）                        │                │                    │              │
├──┼─────┼───────┼────────────────┼────────┼──────────┼───────┤
│九　│丙○○　　│丙○○　　　　│高雄市○○區○○街一三七號（高雄│附圖三、四Ｄ部分│　　　85348　　　　 │　　　　　　　│
│    │          │（78.07.16）  │市○○區○○段八九○號）        │（總面積90.5）  │                    │              │
├──┼─────┼───────┼────────────────┼────────┼──────────┼───────┤
│十　│甲○○　　│甲○○　　　　│高雄市○○區○○街一三九號　　　│附圖三、四Ｅ部分│　　　87328　　　　 │　　　　　　　│
│    │          │（79.04.01）  │（同右）                        │（總面積138.51）│                    │              │
├──┼─────┼───────┼────────────────┼────────┼──────────┼───────┤
│十一│寅○○　　│寅○○　　　　│同右街一二七號　　　　　　　　　│附圖五Ｃ部分　　│　　　80476　　　　 │　　　　　　　│
│　　│　　　　　│（79.04.01）　│（同右）　　　　　　　　　　　　│附圖六Ｃ１、Ｃ２│　　　　　　　　　　│　　　　　　　│
│　　│　　　　　│　　　　　　　│　　　　　　　　　　　　　　　　│部分　　　　　　│　　　　　　　　　　│　　　　　　　│
└──┴─────┴───────┴────────────────┴────────┴──────────┴───────┘
